【裁判字號】    96,訴,636
【裁判日期】    970212
【裁判案由】    公共危險等
【裁判全文】
臺灣桃園地方法院刑事判決               96年度訴字第636號
公  訴  人  臺灣桃園地方法院檢察署檢察官
被      告  甲○○
                      之9
選任辯護人  乙○○律師
上列被告因公共危險等案件，經檢察官提起公訴（九十五年度偵
字第二三八三四號），本院判決如下：
    主  文
本件公訴不受理。
    理  由
壹、程序部分：
    按被告以外之人（包括證人、鑑定人、告訴人、被害人及共
    同被告等）於審判外之陳述雖不符刑事訴訟法第一百五十九
    條之一至之四等四條之規定，而經當事人於審判程序同意作
    為證據，法院審酌該言詞陳述或書面陳述作成時之情況，認
    為適當者，亦得為證據；當事人、代理人或辯護人於法院調
    查證據時，知有刑事訴訟法第一百五十九條第一項不得為證
    據之情形，而未於言詞辯論終結前聲明異議者，視為有前項
    之同意，同法第一百五十九條之五定有明文。立法意旨在於
    傳聞證據未經當事人之反對詰問予以核實，原則上先予排除
    。惟若當事人已放棄反對詰問權，於審判程序中表明同意該
    等傳聞證據可作為證據；或於言詞辯論終結前未聲明異議，
    基於尊重當事人對傳聞證據之處分權，及證據資料愈豐富，
    愈有助於真實發見之理念，且強化言詞辯論主義，使訴訟程
    序得以順暢進行，上開傳聞證據亦均具有證據能力。經查，
    本件證人即被害人丙○○於警詢時所為之證述，雖為證人於
    審判外之言詞陳述，其性質雖屬傳聞證據，然證人丙○○於
    本院審理時到庭由檢察官、被告選任辯護人交互詰問，且證
    人丙○○於警詢筆錄之內容，業經本院審理時予以提示並告
    以要旨，且經公訴人、本案被告及其選任辯護人表示意見，
    當事人已知上述筆錄乃傳聞證據，均未於言詞辯論終結前對
    該等筆錄內容異議，依前揭規定，擬制同意作為證據，且本
    院審酌該證據作成之形式，均無瑕疵，與待證事實具有關聯
    性等情況，認為以之作為本案之證據亦屬適當，是前開證據
    ，仍具有證據能力，本院自得引為判決之依據，合先敘明。
貳、實體部分：
一、本件公訴意旨略以：被告甲○○於民國九十五年十一月九日
    晚上十一時五分許，基於放火燒燬他人之物之犯意，在桃園
    縣桃園市○○○路○段一八八號前，以打火機點燃金紙，放
    在丙○○所有之車牌號碼三Ｌ－三八六三號自用小客車上，
    隨即逃離現場，火勢燒燬該車車頂（經丙○○提出毀損告訴
    ），致生公共危險，適經警巡邏發現，撲滅火勢，始未燒及
    周遭其他車輛，經調閱該社區之監事錄影器紀錄而查獲，並
    扣得上開打火機一只，因認被告涉有刑法第一百七十五條第
    一項之放火燒燬住宅以外他人所有物罪嫌。
二、訊據被告固不否認其有於上開時間、地點，以打火機點燃金
    紙並置於告訴人丙○○所有之車牌號碼三Ｌ－三八六三號自
    用小客車車頂上燃燒之情事，然被告之選任辯護人則以：在
    車頂上燒金紙，金紙燒成灰後並不會引起火勢延燒，是並無
    放火燒燬之客觀情事，而刑法第一百七十五條第一項之放火
    罪又無處罰未遂，是被告自難該當該罪等語置辯。按刑法第
    一百七十五條放火燒燬住宅以外之他人所有物致生公共危險
    罪，雖同時侵害私人財產法益，但仍以保護社會公安法益為
    重，況放火行為原含有毀損性質，而放火燒燬他人之物，自
    應包括在同一放火行為內，不另成立刑法第三百五十四條之
    毀損罪，此循最高法院二十九年上字第二三八八號及七十九
    年台上字第一四七一號判例、八十七年度台非字第二六九號
    判決意旨即可知悉。復按刑法上之放火罪，以燒燬為其行為
    ，自以被害客體達燃燒狀態，且其效用以全部燬失為要件，
    並致公共危險為要件，如未能致生具體之公共危險，自僅能
    令被告負刑法三百五十四條之毀損他人之物罪（參照臺灣高
    等法院暨所屬法院六十二年度法律座談會研討意見）。循此
    以觀，本案被告究應構成刑法第一百七十五條第一項之放火
    罪，抑或僅論以刑法第三百五十四條之毀損罪，自應就客觀
    事實資以綜合判斷，是否被告放火行為已達受燒客體燒燬程
    度，並有致生具體之公共危險至明，經查：
  (一)按刑法第一百七十五條第一項放火燒燬住宅等以外他人所有
    物罪，須以放火「燒燬」住宅等以外之他人所有物，致生公
    共危險者為要件，而所謂「燒燬」，係指目的物已開始燃燒
    ，且致標的物效用喪失而言，是必須其物喪失主要效用，始
    得謂放火既遂（參照最高法院七十六年度台上字第八二三○
    號、七十九年度台上字第二七四七號判決意旨參照）。準此
    ，縱物有火力燃燒之情形，惟其物之主要效用並未因之喪失
    ，自不得謂為「燒燬」。又刑法第一百七十五條第一項之放
    火燒燬刑法第一百七十三條、第一百七十四條以外之他人所
    有物罪，並無處罰未遂犯之明文，是依罪刑法定原則，苟行
    為人之放火行為如未生燒燬之結果，因法既無明文處罰未遂
    犯，自難以該條項罪名與行為人相繩。查本件被告甲○○固
    坦認其有於上開時間、地點，以打火機點燃金紙並置於告訴
    人丙○○所有之車牌號碼三Ｌ－三八六三號自用小客車車頂
    上燃燒之情事，然該車僅有車頂之外觀金屬鈑金受燃而有受
    燒痕跡外，並無其他因燃燒而受損之情形，此除經證人即告
    訴人丙○○於本院審理時證述明確（見本院九十七年一月二
    十二日審判筆錄第五頁），復有車輛現場照片二幀（見偵查
    卷第二二頁）在卷可稽，則衡之汽車係以機械動能在道路上
    行駛之用，其主要之效用即係在供行駛使用，前開車輛既僅
    燒燬車頂外觀鈑金部分，則其主要之行駛效用並未因之喪失
    ，揆之前開法條及最高法院判決意旨，尚難認已達燒燬之程
    度，顯與刑法第一百七十五條第一項放火罪之構成要件要屬
    有間，而該罪又無處罰未遂之規定，亦如前述，是自難遽予
    論罪而科處被告該項罪責。
  (二)復按刑法第一百七十五條第一項之放火燒燬前二條以外他人
    所有物罪，固以致生公共危險即具體危險為犯罪構成要件之
    一，惟所謂「公共危險」，祇須有發生實害之蓋然性為已足
    ，然必也須有致生公共危險之結果之具體危險，始克相當（
    最高法院著有七十二年度台上字第二五三二號、八十六年度
    台上字第二三四八號判決意旨足資參照）。申言之，刑法第
    一百七十五條第一項之放火罪，即學說上所謂之結果犯，如
    其放火結果並未發生具體公共危險，除觸犯其他罪名外，自
    無從成立該項罪名，又該罪係屬具體危險犯，須行為人有燒
    燬物品，並就燃燒之情形，有延燒其他他人所有物或房屋之
    危險存在，亦即其行為須現實上已對於不特定多數人之生命
    、身體、財產造成威脅，且對於他人之生命、財產所危害之
    程度及被害者為何人，均非行為人所能節制或逆料者，方足
    當之。查被告係以打火機點燃金紙並置於車牌號碼三Ｌ－三
    八六三號自用小客車之車頂上之事實，業經本院認定如前，
    而依卷附現場照片以觀，受燒車輛係停放在柏油路面上，四
    周並無易燃物品，而依現場情況被告亦無使用促燃劑之情形
    ，且受燒車輛前方並無停置車輛，僅有後方處停置一台車輛
    ，距離最近建築物隔有一個人行道，約有一百九十公分距離
    之遠，而案發當時係凌晨之深夜，道路上往來車輛行人較白
    日為少等情，亦據證人丙○○於本院審理時結述屬實，則綜
    參當時現場情狀，被告雖有點燃金紙置於前開車輛車頂燃燒
    之行為，然該車所處為柏油路面，且四周無易燃物品或助燃
    劑，依置於該車車頂燃燒金紙之火勢，除損及該車輛本身以
    外，本難以延燒至四周，且附近住家均距離受燒車輛甚遠，
    更無危及其他民宅之可能，是揆諸前述最高法院判決見解，
    前開車輛車頂起火燃燒，固造成該車車頂鈑金有所毀損，然
    對於周邊他人所有物或建物並無引發具體危險之蓋然性，是
    自不能僅以被告有點燃金紙並置於該車車頂燃燒之情節，而
    遽認被告犯有刑法第一百七十五條第一項之放火犯行。
  (三)綜上可知，被告雖有於上開時、地，以打火機點燃金紙，並
    放置在告訴人丙○○所有之車牌號碼三Ｌ－三八六三號自用
    小客車上之事實，然僅燒燬車頂外觀鈑金部分，並無喪失汽
    車行駛之主要效用，而未達燒燬之程度，且依當時該受燒車
    輛四周並無易燃物品或促燃劑、受燒車輛車頂燃燒金紙之火
    勢、受燒車輛距離附近民宅有相當距離及案發當時係凌晨，
    道路人車往來稀少等情狀，火勢應難以延燒至四周，而無引
    發具體危險之可能，顯與刑法第一百七十五條第一項放火罪
    之構成要件要屬有間，是核被告所為，應係犯刑法第三百五
    十四條之毀損罪，公訴人認被告係犯刑法第一百七十五條第
    一項之放火罪，容有未恰。
三、末按刑法第三百五十四條之毀損罪，依照同法第三百五十七
    條規定，係屬告訴乃論之罪。又告訴乃論之罪，其告訴經撤
    回者，應諭知不受理之判決，刑事訴訟法第三百零三條第三
    款定有明文。查告訴人丙○○於警詢時業已提出本件毀損告
    訴（見偵查卷第十五頁），惟於本院九十七年一月二十二日
    審理時當庭以言詞撤回告訴（見該日審判筆錄第五頁），揆
    諸前開法條意旨，本院自應諭知公訴不受理之判決。
據上論斷，應依刑事訴訟法第三百零三條第三款，判決如主文。
本案經檢察官鍾雅蘭到庭執行職務
中    華    民    國    97    年    2     月    12    日
                      臺灣桃園地方法院刑事第四庭
                          審判長法  官  黃斯偉
                                法  官  蘇昭蓉
                                法  官  陳可薇
以上正本證明與原本無異。
如不服本判決，應於判決送達後10日內，向本院提出上訴狀（應
附繕本），其未敘述上訴理由者，應於上訴期間屆滿後20日內補
提理由書狀於本院，上訴於臺灣高等法院。
                                書記官  賴佩霞
中    華    民    國    97    年    2     月    15    日


司法院資訊處製作；財團法人民間司法改革基金會備份。
